【裁判字號】    98,上易,1082
【裁判日期】    980504
【裁判案由】    重利
【裁判全文】
臺灣高等法院刑事判決                98年度上易字第1082號
    上  訴  人
    即  被  告  丙○
上列上訴人因重利案件，不服臺灣板橋地方法院97年度易字第37
32號，中華民國98年3月9日第一審判決（起訴案號：臺灣板橋地
方法院檢察署97年度偵字第24961號），提起上訴， 本院判決如
下：
    主  文
上訴駁回。
    理  由
一、依刑事訴訟法第350條、第361條、第362條、第367條規定，
    不服地方法院之第一審判決而上訴者，須提出上訴書狀，並
    應敘明具體理由，為上訴必備之程式；其所提出之書狀未敘
    述上訴理由，或僅曾以言詞陳述上訴理由者，均應於上述期
    間屆滿後20日內補提理由書於第一審法院。第一審法院經形
    式審查，認逾期未補提上訴理由者，應定期間先命補正；逾
    期未補正者，為上訴不合法律上之程式，應以裁定駁回。倘
    已提出上訴理由，但所提非屬具體理由者，則由第二審法院
    以上訴不合法律上之程式，判決駁回。而所謂具體理由，必
    係依據卷內既有訴訟資料或提出新事證，指摘或表明第一審
    判決有何採證認事、用法或量刑等足以影響判決本旨之不當
    或違法，而構成應予撤銷之具體事由，始克當之（例如：依
    憑證據法則具體指出所採證據何以不具證據能力，或依憑卷
    證資料，明確指出所為證據證明力之判斷如何違背經驗、論
    理法則）；倘僅泛言原判決認定事實錯誤、違背法令、量刑
    失之過重過輕微，而未依上揭意旨指出具體事由，或形式上
    雖已指出具體事由，然該事由縱使屬實，亦不足以認為原判
    決有何不當或違法者（例如：對不具有調查必要性之證據，
    法院未依聲請調查亦未說明理由，或援用證據不當，但除去
    該證據仍應為同一事實之認定），皆難謂係具體理由，俾與
    第二審上訴制度旨在請求第二審法院撤銷、變更第一審不當
    或違法之判決，以實現個案救濟之立法目的相契合，並節制
    濫行上訴（最高法院97年度台上字第892號判決參照）。 又
    第二審法院認為上訴書狀未敘述理由， 依刑事訴訟法第367
    條但書規定，始應定期間命其補正。如認上訴書狀已敘述理
    由，但其理由非屬具體，其所為上訴，即不符上訴之法定要
    件，自得逕行判決駁回，無定期命補正問題（最高法院97年
    度台上字第3599號判決參照）。
二、本件原審經審理結果，依據上訴人即被告丙○及共同被告周
    建國於偵查及原審審理中均供承不諱，核與證人即被害人乙
    ○○於警詢、偵查、證人即被害人甲○○於警詢、偵查及原
    審審理中證述之情節相符，並有被告周建國所有並記載乙○
    ○等借款人積欠之借款利息單據1紙、 「小陳」所有供周建
    國催討借款債務時所用之行動電話1支（ 含0000000000號Ｓ
    ＩＭ卡1枚）及甲○○所簽發之面額分別為2萬元、 1萬元之
    本票各1張扣案可資佐證， 足認被告被告及共犯周建國之自
    白核與事實相符，堪以採信。因認上訴人犯行明確，論上訴
    人以重利罪，並審酌被告犯罪之動機、目的、方法、所得利
    益，各被害人所受之損害，兼衡被告前無犯罪紀錄（見卷附
    台灣高等法院被告前案記錄表），素行尚稱良好，所貸款之
    金額不高，且共犯周建國犯後與被害人甲○○達成和解（見
    卷附和解書），犯後坦承犯行之態度，及被告參與重利犯行
    之程度較周建國輕等一切情狀，量處拘役30日，並諭知易科
    罰金之折算標準，對於扣案借款利息單據一紙係共同被告周
    建國所有，供其記載乙○○等借款人積欠借款利息所用之物
    ，而扣案之行動電話1支（含0000000000號ＳＩＭ卡1枚）係
    「小陳」所有供被告周建國、丙○催討借款債務時聯絡所用
    之物，業據被告周建國、丙○供明在卷，爰依刑法第38條第
    1項第2款規定，宣告沒收之。至扣案面額分別為2萬元、1萬
    元之本票各1張，均係被害人甲○○所簽發之本票， 作為本
    件借款擔保之用，業據共同被告周建國、被害人甲○○供證
    屬實，足認上開本票2張均係被害人甲○○所有之物， 甲○
    ○清償本金時，被告周建國即應予歸還，故上開本票自非被
    告周建國所有之物，亦非違禁物，自不得宣告沒收。均已詳
    敘其認定上訴人犯罪事實之證據及理由，於法尚無不合。上
    訴意旨略稱：伊無直接參與貸款，因不知陪同友人周建國前
    往收取重利款項及放款，是觸犯不法之行為，伊並非每次都
    與周建國前往。被告並無前科紀錄，有正當工作，因對法律
    無知，家計負擔較重，為請依刑法第59條及74條從輕量刑，
    並予緩刑云云。惟查：量刑之輕重，係屬事實審法院得依職
    權自由裁量之事項，茍於量刑時，已依行為人之責任為基礎
    ，並斟酌刑法第57條各款所列情狀，而未逾越法定範圍，又
    未濫用其職權，即不得遽指為違法。被告未提具體事證，空
    言推翻前供否認犯罪，亦未提出有何刑法第59條之情事存在
    ，請求從輕量刑，並給予緩刑云云。非但空泛無據，且未指
    摘原判決關於認定事實、適用法律及量刑等項，有何具體違
    法或不當。揆諸上開說明，顯然置原判決已經明白論斷審酌
    、說明之事項於不顧，意在拖延訴訟，自形式上觀察，核非
    足以動搖原判決之具體理由，依照上揭說明，應認其上訴為
    不合法律上之程式，予以駁回，並不經言詞辯論為之。
據上論斷，應依刑事訴訟法第368條，判決如主文。
中    華    民    國    98    年    5    月    4    日
            刑事第四庭    審判長法  官  周煙平
                                法  官  鄭水銓
                                法  官  陳玉雲
以上正本證明與原本無異。
不得上訴。
                                書記官  陳秋雄
中    華    民    國    98    年    5     月    6     日


司法院資訊處製作；財團法人民間司法改革基金會備份。
